【裁判字號】    98,訴,667
【裁判日期】    981016
【裁判案由】    偽造有價證券等
【裁判全文】
臺灣桃園地方法院刑事判決               98年度訴字第667號
公  訴  人  臺灣桃園地方法院檢察署檢察官
被      告  甲○○
                      平鎮市戶政事務所）
                      （
上列被告因偽造有價證券案件，經檢察官提起公訴（九十八年度
偵緝字第二八七號），被告於準備程序中就被訴事實為有罪之陳
述，本院合議庭裁定由受命法官獨任進行簡式審判程序審理後，
判決如下：
    主  文
甲○○共同行使偽造之有價證券，累犯，處有期徒刑壹年陸月。
面額貳佰零參萬柒仟壹佰參拾元、發票日97年1 月23日、發票人
陳明仁、付款人彰化商業銀行新明分行之支票壹張沒收。
    事  實
一、甲○○前因強盜案件，經本院於民國91年4 月30日以九十年
    度訴字第一四二七號判決判處有期徒刑七年四月，經上訴後
    ，由臺灣高等法院於92年10月16日以九十一年度上訴字第二
    四三二號判決判處有期徒刑五月，併諭知易科罰金之折算標
    準確定，嗣於93年3月5日易科罰金執行完畢。詎仍不知悔改
    ，與真實姓名年籍不詳自稱「陳律師」之成年男子均可預見
    其於不詳時地取得之面額新臺幣（下同）二百零三萬七千一
    百三十元、發票日97年1 月23日、發票人陳明仁（業經臺灣
    桃園地方法院檢察署檢察官以九十七年度偵字第一二九九○
    號不起訴處分確定）、付款人彰化商業銀行新明分行之支票
    一張，乃不詳之人以不詳之方式所偽造，竟共同基於詐欺及
    行使偽造有價證券之犯意聯絡，由甲○○於97年1 月22日晚
    間6時許，至其鄰居乙○○位在桃園縣平鎮市○○路161巷57
    號住處，向乙○○佯稱其所有之土地遭到臺灣桃園地方法院
    拍賣，拍賣後剩餘金額二百零三萬七千一百三十元，須繳納
    六十八萬元之保證金，才可領回，如願意借款六十八萬元，
    事後會加計利息十萬元償還，乙○○因而陷於錯誤，於翌（
    23）日上午至桃園縣平鎮市龍岡農會，自其子覺元盛帳戶內
    ，提領現金六十八萬元後，即在臺灣桃園地方法院大門口，
    將現金六十八萬元交予「陳律師」，而甲○○則將「陳律師
    」所交付之上開偽造支票及被告親筆所寫之六十八萬元借據
    一紙均交予乙○○，並佯稱上開偽造之支票係臺灣桃園地方
    法院所給付之拍賣剩餘款項而行使之，乙○○旋即駕車搭載
    甲○○欲至金融機構提示上開偽造之支票，惟行經桃園縣中
    壢火車站附近時，甲○○佯稱欲下車購物，即一去不回，乙
    ○○始發覺有異，並向金融機構查證，方知陳明仁早已列為
    拒絕往來戶，始悉上情。
二、案經乙○○訴由桃園縣政府警察局平鎮分局報請臺灣桃園地
    方法院檢察署檢察官偵查起訴。
    理  由
一、本件被告甲○○所犯刑法二百零一條第二項前段之行使偽造
    有價證券罪，非死刑、無期徒刑、最輕本刑為三年以上有期
    徒刑之罪或高等法院管轄第一審案件，而於準備程序進行中
    ，被告先就被訴事實為有罪之陳述，經告知簡式審判程序之
    旨，並聽取公訴人、被告之意見後，由本院合議庭以裁定由
    受命法官獨任行簡式審判程序，核先敘明。
二、訊據被告就上揭犯行除另有某真實姓名年籍不詳自稱「陳律
    師」之人共同參與外，其餘事實於本院審理中均坦承不諱，
    並有告訴人乙○○於警詢及檢察事務官詢問之證述、證人陳
    明仁於檢察事務官及偵查中之證詞、證人覺元盛於檢察事務
    官詢問之筆錄、被告親筆簽立之97年1 月23日借據、上開偽
    造之支票影本、陳明仁支票存款往來約定書、彰化銀行支票
    存款開戶申請書、客戶基本資料查詢、客戶往來帳戶明細表
    、臺灣地區各縣市票據交換所公告之金融業支票存款拒絕往
    來戶名冊、彰化銀行新明分行陳明仁帳戶之支票存款帳戶資
    料查詢明細表、陳明仁95年8月18日至97年2月14日止之支票
    退票明細查詢、桃園縣政府警察局平鎮分局龍岡派出所查訪
    表、陳明仁之法務部票據信用資訊結作業查詢明細表及告訴
    人之子覺元盛農會帳戶存摺影本等在卷可稽，堪認被告之自
    白與事實相符。雖被告否認有「陳律師」之存在並參與，惟
    依告訴人於警詢時證稱：97年1月22日晚間8時許，被告通知
    一名自稱「陳律師」男子到場，翌日上午8 時許，我提領現
    金六十八萬元後，偕同被告到桃園地方法院大門口與被告所
    稱的「陳律師」碰面，並將六十八萬元交予「陳律師」，由
    「陳律師」與被告進去法院，約20分鐘後，「陳律師」與被
    告出來後，便交付上開支票一張給我等語，於檢察事務官詢
    問時亦證稱：假律師拿了一張支票給被告，對被告說：等一
    下可以拿支票領錢，要保管好，被告把支票拿給我，說等一
    下一起去領錢等語明確，並有證人覺元盛於檢察事務官詢問
    時證述：被告跟「陳律師」當天晚上約7 、8 點跑來找我父
    親，談借錢的事等語在卷供參，而告訴人所述之上開犯罪事
    實業據被告於本院審理時供承不諱，並提出上開支票、借據
    及存摺等資料為證，衡情告訴人自無捏造「陳律師」其人存
    在之必要，是被告所辯尚無足採。本件事證明確，被告犯行
    堪予認定，應依法論科。
三、按支票依票據法之規定具金錢價值，並有流通性，係屬有價
    證券之一種，是核被告所為係犯刑法第二百零一條第二項前
    段之行使偽造有價證券罪。按行使偽造之有價證券以使人交
    付財物，本即含有詐欺之性質，如果所交付之財物，即係該
    證券本身之價值，其詐欺取財仍屬行使偽造有價證券之行為
    ，不另論以詐欺取財罪；但如行使該偽造之有價證券，係供
    擔保或作為新債清償而借款，則其借款之行為，已屬行使偽
    造有價證券行為以外之另一行為，始應再論以詐欺取財罪，
    並依牽連犯關係，從一重處斷（最高法院九十年度台上字第
    五四一六號判決要旨參照）又刑法上一行為而觸犯數罪名之
    想像競合犯存在之目的，在於避免對於同一不法要素予以過
    度評價，其所謂「同一行為」係指所實行者為完全或局部同
    一之行為而言。因此刑法修正刪除牽連犯之規定後，於修正
    前原認屬於方法目的或原因結果之不同犯罪，其間果有實行
    之行為完全或局部同一之情形，應得依想像競合犯論擬（最
    高法院九十七年度台上字第三四九四號判決要旨參照）查本
    件被告交付面額二百零三萬七千一百三十元之上開偽造支票
    予告訴人，使告訴人誤信其有資力償還借款本息而交付六十
    八萬元現金予被告，顯係以上開偽造之支票作為擔保之用，
    且被告與「陳律師」係在收取告訴人所交付之六十八萬元現
    金時，同時交付上開偽造之支票以行使之，揆諸上開說明，
    本件應認被告係以一行為觸犯刑法二百零一條第二項之行使
    偽造有價證券罪及同法第三百三十九條第一項之詐欺取財罪
    ，並從一重之行使偽造有價證券罪論處。公訴人以被告所犯
    上開二罪犯意各別，行為互殊，應分論併罰，即有誤會。而
    被告與「陳律師」間有犯意聯絡及行為分擔，應論以共同正
    犯。被告有事實欄所載之前科紀錄及執行情形，有臺灣高等
    法院被告前案紀錄表在卷足憑，其於徒刑執行完畢後五年內
    故意再犯本件有期徒刑以上之罪，為累犯，應依刑法第四十
    七條第一項之規定加重其刑。爰審酌被告可預見上開支票係
    不詳之人所偽造，竟以之偽冒係本院拍賣土地後所剩餘之金
    額而向告訴人詐得六十八萬元，致令告訴人蒙受鉅額之損害
    ，且迄今仍無資力與告訴人和解，惟念其犯後尚能及時悔悟
    而坦承犯行並願於徒刑執行完畢後與告訴人協商清償事宜，
    兼衡其為上開犯行之目的、動機及犯罪手段等一切情狀，量
    處如主文所示之刑。又公訴人請求就被告所犯刑法二百零一
    條第二項前段之行使偽造有價證券罪，量處有期徒刑一年六
    月，併科罰金五萬元，並與所犯同法第三百三十九條第一項
    之詐欺取財罪合併定應執行刑一年八月等語，惟本院審酌後
    認為就被告所犯刑法二百零一條第二項前段之行使偽造有價
    證券罪量處如主文所示之刑，已足資儆懲，而無再併科罰金
    之必要，且公訴人復未舉證被告此部分犯行有併科罰金之理
    由，又本件被告所犯上開二罪，應論以想像競合而非數罪併
    罰，已如前述，是公訴人請求對被告諭知定應執行刑一年八
    月即有未合。次按偽造、變造之有價證券，不問屬於犯人與
    否，沒收之，刑法第二百零五條定有明文，本件被告所行使
    之上開偽造支票，雖未經扣案，惟無證據證明業已滅失，故
    不問是否屬於犯人與否，自應依上開規定沒收之。
據上論斷，應依刑事訴訟法第二百九十九條第一項前段、第二百
七十三條之一第一項，刑法第二十八條、第二百零一條第二項前
段、第三百三十九條第一項、第五十五條、第四十七條第一項、
第二百零五條，刑法施行法第一條之一第一項、第二項前段，判
決如主文。
本案經檢察官馮浩庭到庭執行職務。
中    華    民    國    98    年    10    月    16    日
                  刑事第十二庭法  官  李文娟
以上正本證明與原本無異。
如不服本判決應於收受判決後10日內向本院提出上訴書狀，並應
敘述具體理由；其未敘述上訴理由者，應於上訴期間屆滿後20日
內向本院補提理由書（均須按他造當事人之人數附繕本）「切勿
逕送上級法院」。
                              書記官  蕭秀蓉
中    華    民    國    98    年    10    月    19    日
附錄本案論罪科刑法條全文：
刑法第二百零一條第二項
刑法第三百三十九條第一項


司法院資訊處製作；財團法人民間司法改革基金會備份。
